臺灣基隆地方法院刑事判決　　　　　　　 94年度訴字第274號
公　訴　人　臺灣基隆地方法院檢察署檢察官
被　　　告　甲○○　男　55歲.
上列被告因搶奪案件，經檢察官提起公訴（94年度偵字第556號）
，本院判決如下：
    主      文
甲○○意圖為自己不法之所有，而搶奪他人之動產，累犯，處有
期徒刑捌月。
    事實及理由
一、犯罪事實
    甲○○曾因違反毒品危害防制條例案件，於民國90年11月27
    日，經本院以90年基簡字第800 號判處有期徒刑5 月，並於
    90年12月27日確定，甫於92年6 月20日執行完畢，詎仍不知
    悔改。於94年1 月29日下午4 時50分許，在基隆市○○路93
    巷12號前，遇見友人乙○○，甲○○先向乙○○詢問身上有
    沒有錢，乙○○答稱沒有錢後，甲○○見曾經中風之乙○○
    左手及左腳均行動不便，竟心生歹念，意圖為自己不法之所
    有，趁乙○○行動不便不及防備之際，將乙○○穿著之背心
    左邊口袋拉鍊拉開，搶走乙○○所有之現金新臺幣（下同）
    7 百元，隨即離開現場，乙○○遭搶後，立即前往基隆市警
    察局第1 分局忠二路派出所報案，嗣警員林俊男為乙○○制
    作筆錄之際，見甲○○行經該派出所，林俊男立刻上前要求
    甲○○至派出所說明，隨後於甲○○身上扣得花用剩下之現
    金3 百元，始查悉上情。
二、認定犯罪事實所憑證據及理由
(一)證人即被害人乙○○於偵訊及本院審理時一致詰證稱：被告
    於上開時地先詢問其有無錢，其答稱沒有，被告竟突然伸手
    將其背心外套口袋拉鍊拉開，並取走現金七百元後迅速逃離
    現場，其因身體中風無法追趕被告，但馬上至派出所報案等
    語（見偵查卷第39、40頁偵訊筆錄及本院94年4 月26日審判
    筆錄）。
(二)證人即承辦員警林俊男於偵查中證述：當天林炳源至派出所
    報案稱被一位叫「阿朝」男子搶錢，說是以前獄中認識，筆
    錄製作到一半時，剛好被告經過派出所，所以就請被告進來
    做筆錄，被告否認搶錢，說是林炳源託他買毒品，製作筆錄
    時被告身上雖有酒味，但神智很清楚，說話很流利等語（見
    偵查卷第40、41頁偵訊筆錄）。
(三)中華民國身心障礙手冊1 份、被害人乙○○照片2 張：被害
    人乙○○確實因中風而行動不便，並領有中度肢障之障礙手
    冊。
(四)被害人乙○○具領之贓物認領保管單1 張。
(五)綜上研析，本院認證人即被害人乙○○所證述之情節，因與
    卷內事證相符，而查無瑕疵可指，堪可信為真實。
三、對於被告辯解之判斷：
(一)被告甲○○固不否認曾於前揭時、地自被害人衣服口袋內拿
    取被害人所有之現金七百元等事實，惟矢口否認有何搶奪犯
    行，辯稱：這應是一場誤會，伊與被害人是好朋友，伊當時
    是向被害人借錢買胃藥，而非向被害人搶奪云云。
(二)本院查：
   被告對於何以拿取被害人現金一事，自警詢、檢察官偵查
     初訊、復訊及本院審理時歷次供述之內容均不一致。先於
     警詢時供稱「是因被害人要向被告購買毒品」云云（偵查
     卷第7 頁）；經移送檢察官初訊時又改稱「不知道被害人
     請他買何東西」云云（偵查卷第25頁）；檢察官復訊時又
     另稱「從被害人口袋拿300 元幫被害人買胃酸的藥」云云
     （偵查卷第36頁）；於本院審理時又供稱「伊是向被害人
     借700 元買胃藥，因為其胃痛」云云。則被告就本案所持
     辯解，顯有因應庭訊狀況而隨時翻異其詞之情節，是其所
     為前後不一之供述，自無可採信。
   又查被告辯稱向被害人借錢買藥一事，已據證人乙○○於
     偵查及本院審理時否認上情，並證稱：被告並未向伊借錢
     等語。且被告所稱之七堵地區「光明」或「光耀」藥房，
     經檢察官查證結果，在七堵地區竟查無被告所稱之「光明
     」、「光耀」藥房，而被告又無法提出該藥房之正確名稱
     、地址、電話，甚至又改稱已忘記藥房店名（偵查卷第45
     頁），由此顯見，被告前揭借錢買藥之辯解，應屬虛妄，
(三)綜上，被告於本院審理時所為辯解，則無非卸責以圖輕判之
    詞，委無足採。從而，本件事證明確，被告搶奪之犯行，洵
    堪認定。
四、論罪科刑之理由
(一)核被告所為，係犯刑法第325條第1項之搶奪罪。
(二)查被告前曾受如事實欄所載有期徒刑之執行，此有臺灣高等
    法院被告前案紀錄表附卷可考，其於有期徒刑執行完畢後5
    年以內，再犯本件最重本刑為有期徒刑以上之刑之罪，為累
    犯，應加重其刑。
(三)本院審酌被告與被害人為舊識，竟利用被害人行動不便之際
    以搶奪之方式獲取財物，觀念偏差，實不宜輕處，再衡酌被
    告犯後猶飾詞卸責毫無悔意，惡性非輕，惟慮及其犯罪所得
    財物之價值非鉅等一切情狀，量處如主文所示之刑，以示懲
    儆。
五、適用之法律依據
    刑事訴訟法第299 條第1 項前段，刑法第325 條第1 項、第
    47條，罰金罰鍰提高標準條例第1 條前段，判決如主文。
本案經檢察官樊家妍到庭執行職務。
中　　華　　民　　國　　94　　年　　6 　　月　　1 　　日
                  刑事第一庭審判長法  官  邱志平
                                  法  官  蔡岱霖
                                  法  官  汪梅芬
上正本證明與原本無異。
對於本件判決如有不服，應於收受送達後十日內，向本院提出上
訴書狀，上訴於臺灣高等法院，並按他造當事人之人數附具繕本
。
中　　華　　民　　國　　94　　年　　6 　　月　　1 　　日
                                  書記官  邱李和
附錄論罪法條：
刑法第325條第1項
意圖為自己或第3 人不法之所有，而搶奪他人之動產者，處6 月
以上5 年以下有期徒刑。
